臺灣臺南地方法院刑事判決　　　　　　　93年度訴字第1118號
公　訴　人　臺灣臺南地方法院檢察署檢察官
被　　　告　己○○　男　41歲.
指定辯護人　本院公設辯護人　乙○○
上列被告因殺人未遂等案件，經檢察官提起公訴（93年度偵字第
9109號、第9991號），本院判決如下：
    主  文
己○○殺人未遂，處有期徒刑捌年。又共同偽造公印文，處有期
徒刑捌月，扣案偽造之戊○○國民身分證壹張，及附表所示之「
戊○○」署押、偽刻之「內政部印」公印壹枚，均沒收。應執行
有期徒刑捌年陸月，扣案偽造之戊○○國民身分證壹張，及附表
所示之「戊○○」署押、偽刻之「內政部印」公印壹枚，均沒收
。
    事  實
一、己○○因不滿舊識甲○○屢次在眾人面前向其示威恐嚇，而
    思及報復，遂基於殺人之不確定故意，先於民國92年 8月間
    ，在彰化縣某地，向不詳姓名綽號「瘦仔」之成年男子，以
    新臺幣二十八萬元價格購買可發射子彈，具殺傷力之改造手
    槍一支（含彈匣）及具傷殺力之子彈十五顆，未經許可持有
    之。再於92年 9月28日21時30分許，持上開改造手槍及子彈
    ，至臺南縣關廟鄉○○村○○街245巷81號找尋甲○○ 。己○○一見甲○○，即持上開手槍抵住甲○○腹部並射擊一槍
    後逃離現場。甲○○遭此槍擊，受有腹部貫穿性槍傷併空腸
    及大腸破裂、內出血等傷害。幸經在場友人丙○○緊急送醫
    ，始倖免於難。嗣於93年8月29日5時許，為警在臺南縣永康
    市○○路218巷口查獲（上開槍彈均未扣案）。
二、己○○因槍殺甲○○，及因另犯販賣運輸毒品案，於93年間
    經撤銷假釋後遭臺灣臺南地方法院檢察署通緝，為逃避追緝
    ，基於偽造文書之犯意，利用先前受戊○○委託代為辦理信
    用卡，而持有戊○○身分證影本之機會，於93年3月間，在
    臺中市○○路上某電子遊戲場，將上開身分證影本及其本人
    照片二張，交付予不詳姓名綽號「小陳」之成年男子，並以
    二萬五千元代價，委託同有犯意聯絡之「小陳」代為偽造載
    有戊○○姓名、年籍之身分證，並貼上自己照片，且偽刻「
    內政部印」公印一枚（未扣案），蓋用於上開偽造之身分證
    上。嗣己○○取得偽造之身分證後，於93年7月27日前往臺
    南市安平區○○○街224巷15號「皇家汽車旅館50 5室」施
    用第一級毒品，經警於同日13時35分許，查獲己○○與籃惠
    美、黃雅祥同處一室。員警經其同意實施搜索，己○○為躲
    避查緝及卸免施用毒品刑責，即持上開偽造身分證件供警方
    查核，並冒用戊○○名義應訊，且基於接續之犯意，在搜索
    扣押筆錄上受搜索人同意執行搜索處偽簽戊○○署名及按捺
    指印。嗣員警在其身上起出毒品海洛因後（此部分犯行另由
    檢察官偵辦），將己○○帶回臺南市警察局第二分局製作筆
    錄，己○○又承前開犯意，先後於附表編號一至七所示之文
    件上偽簽戊○○署名及指印，並於附表編號八、九、十所示
    具私文書性質之文件上，偽簽戊○○署名及指印後，持以交
    付警方、檢察官及本院而行使，均足生損害於戊○○及犯罪
    偵查之正確性。迄至93年8月4日，戊○○經檢察官傳訊到庭
    說明後，始查悉上情。
三、案經臺南縣警察局歸仁分局及臺南市警察局第二分局報告臺
    灣臺南地方法院檢察署檢察官偵查起訴。
    理  由
一、殺人未遂部分：
  (一)訊據被告己○○固坦承因不滿甲○○而購槍彈，並於上開時
    地，持槍朝甲○○腹部射擊一槍，惟矢口否認有殺人之犯意
    ，辯稱：我只是要嚇他而已，我當時持槍抵住甲○○腰部（
    應為腹部之誤述），但因他反身要搶槍，我一時緊張才開槍
    射擊，我只有發射一槍即離開，並未再朝甲○○頭部、胸部
    等要害開槍，可證明我無致他於死之意云云。經查：上開犯
    罪事實，業據證人甲○○到庭指證：「（何時受到槍傷住院
    ？）92年9 月28日左右」、「（因何受傷？）被己○○拿槍
    打到」、「（被打到地點在何處？）臺南縣關廟鄉○○村○○街245 巷81號楊勝都家裡」、「（你看到他（指己○○）
    時，他做何動作？）我和人在說話，他從側邊來，我發現他
    時是已經只離我一步的距離。我沒有喊他，他一進來就拿槍
    抵住我腰部（應為腹部之誤述），這時我才知道他有帶槍，
    然後他從正面朝我肚子射擊一槍，我中槍後看到他右手拿槍
    ，我直覺反應開始跟他爭搶槍枝，後來我因為體力不支倒地
    ，他就帶著槍坐計程車離開」等語綦詳。且經現場證人丙○○到庭結證：「（你看到情形為何？）我當時站在後門口，
    我看到己○○搭計程車從後門前面馬路開過來，計程車停在
    圍牆旁等，當時我在等甲○○要去歸仁。圍牆高不到我肚子
    。甲○○在牆內我在牆外。．．．。我看到己○○從計程車
    下來快速往圍牆內走去，我只有向他點個頭，他進去後，我
    只聽到碰一聲，就看到己○○從圍牆內半走半跑往計程車方
    向坐計程車走了」、「（你有無看到他們二人在圍牆內拉扯
    ？）我沒有看到」、「（碰一聲後，看到己○○離開後如何
    處理？）我看到甲○○抱著肚子從圍牆內跑出來，他說他中
    槍，要我送他去醫院」、「（你在外面沒有看到甲○○與己○○拉扯搶槍？）有。我在外面看到己○○進去，不到一分
    鐘聽到碰一聲後，己○○跑出要坐計程車，甲○○抱著肚子
    跑出來，追著己○○要搶己○○之槍枝，在外面我有看到他
    們二人在計程車旁搶槍」等語明確。且被告於審理中亦自承
    ：我拿槍從他腰部抵住，我喊他綽號，他轉頭看我，叫我不
    要這樣，我是先開槍後，他才搶我槍等語，足認被告己○○
    係先行開槍，甲○○於中槍後才與己○○爭搶槍枝，被告於
    準備程序中辯稱係因甲○○先搶槍，因一時緊張才開槍云云
    ，為避重就輕之詞，委無足採。
  (二)至於被告槍擊甲○○之手槍及子彈雖未扣案，然由內政部警
    政署刑事警察局依現場遺留之彈頭鑑定後，認彈頭屬直徑8
    ．8mm金屬彈頭，因其上未發現有來復線，研判由土 (改)造
    槍枝所發射之可能性較高。有該局92年11月27日刑鑑字第09
    20189869號槍彈鑑定書、93年12月20日刑鑑字第0930247073
    號函在卷可稽。足證被告持有之槍枝屬改造手槍。又被告持
    有之槍彈既能貫穿人體，顯見均具殺傷力。另被告持具殺傷
    力之改造手槍及子彈朝甲○○腹部射擊，致甲○○受有腹部
    貫穿性槍傷空腸及大腸破裂、內出血等傷害，未致死亡結果
    等情，亦有邱綜合醫院診斷證明書在卷可資為證。而人體腹
    部為大小腸等消化器官所在之處，加以腹腔四周未有骨骼環
    繞加以保護，因此極為脆弱，被告持具殺傷力之槍彈，近距
    離朝人體腹部射擊，定會導致腸穿肚破，且大小腸等器官雖
    不若頭部、太陽穴、心臟、肺臟等器官，一但遭到槍擊立即
    有致命之危險，然此種消化臟器如受到槍傷，亦極可能因細
    菌感染，或大量出血而引發死亡，此為一般人熟知之常識，
    被告年已四十餘歲，擁有相當生活經驗，自無法推稱不知。
    況被告於審理中亦供稱：「（如果有人拿槍射你肚子，你認
    為你有無生命危險？）有」、「（你認為如果你有生命危險
    時，是否希望有人送你到醫院？）希望」、「（若你中槍時
    沒有送你到醫院，你認為會不會死？）會」，顯見被告亦知
    悉腹部遭槍擊，有致死之可能。被告既可預見持槍朝甲○○
    腹部射擊，可能導致甲○○死亡，仍執意為之，被告之行為
    ，應有殺人之不確定故意。是被告所辯委無足採，此部分犯
    行洵堪認定。
二、偽造文書部分：
  (一)業據被告坦認屬實，核與證人戊○○於警局、偵查中證述相
    符。又被告持以行使之戊○○身分證，經內政部警政署刑事
    警察局鑑定後，認上開身分證上「內政部印」、國旗圖案、
    底紋圖案均與樣張不相符，係為偽造，有該局94年1月20日
    刑鑑字第0940006222號鑑定書在卷足據。此外，復有搜索扣
    押筆錄、扣押目錄表、警局筆錄、送驗尿液年籍對照表、逕
    行逮捕通知書、毒品初步檢驗報告單、檢察官偵訊筆錄、本
    院訊問筆錄、證人結文及保證書等在卷可按。
  (二)按逮捕通知係司法警察官依刑事訴訟法之規定實施逕行拘提
    或逮捕時，對被逮捕人告知其已依刑事訴訟法受限制人身自
    由之意思表示，而被逮捕人於收受通知後，在該通知書上簽
    名、按捺指印，從其形式上觀察，足以表示簽名人已知悉其
    受逮捕之意旨，並足為簽名人出具收受該逮捕通知之證明（
    最高法院93年度台上字第1187號、93年度台上字第1454號、
    90年度台上字第6057號判決可資參照）。準此以觀，被告於
    附表編號一至七文書上偽簽戊○○署押，因係受製作該等公
    文書之公務員要求，而在上開書面上簽名，並非被告有藉文
    件上所載字句向何人表達自己意思之意，是其所為應僅係單
    純偽造署押。惟被告於附表編號八逕行逮捕通知書上偽簽戊○○署押，並持交員警，係表示被告冒用「戊○○」名義受
    通知已為警察機關依法逕行逮捕之意。此項經被逮捕人簽名
    而造具之逮捕通知，具文書外觀，且有承載一定之意思表示
    ，並足為簽名人表示意思之證明，自具私文書性質。又被告
    於附表編號九證人結文上冒用戊○○簽名後交予檢察官，係
    表示被告向檢察官表明以證人身分接受訊問，所為證述均屬
    實在，無匿、飾、增、減，否則願接受偽證罪之處罰。另被
    告於附表編號十保證書上偽簽戊○○署名後交予本院，係向
    本院陳明願遵守保證書上所載保證人應遵守之事項，故均具
    私文書性質。是被告於附表編號八至十文書上偽簽他人署押
    後行使，自應論以行使偽造私文書罪。綜上，本案事證已明
    ，被告犯行洵堪認定。
三、被告行為後，槍砲彈藥刀械管制條例已於94年1月26日修正
    公布，並於同年月29日生效，依修正前該條例第11條第4項
    規定，未經許可，持有可發射子彈具殺傷力之槍砲，法定刑
    度為一年以上七年以下有期徒刑，併科新臺幣七百萬元以下
    罰金，修正後槍砲彈藥刀械管制條例第11條第4項已刪除，
    並將該行為之處罰明文規定於第8條第4項，且將法定刑度提
    高為三年以上十年以下有期徒刑，併科新臺幣七百萬元以下
    罰金。比較修正前後之規定，以舊法有利於被告，依刑法第
    2條第1項但書，應適用修正前條例處斷。是核被告持槍殺人
    之行為，係犯刑法第271條第3項、第1項殺人未遂罪，修正
    前槍砲彈藥刀械管制條例第11條第4項、第12條第4項之罪。
    公訴人漏未斟酌被告所持有之槍枝為改造手槍，而認被告係
    犯修正前槍砲彈藥刀械管制條例第7條第4項之罪，尚有未洽
    ，惟其基本事實同一，本院自應予審理，並變更起訴法條。
    被告以一行為，同時持有手槍及子彈，觸犯構成要件不相同
    之罪名，為想像競合犯，應從一重論以未經許可持有改造手
    槍罪。被告持有手槍之目的，在殺害甲○○，所犯上開二罪
    間有方法結果之牽連關係，應從一重論以殺人未遂罪。被告
    偽造戊○○身分證後持以應訊，係犯刑法第216條、第212條
    、第218條第1項之罪。被告於附表編號一至七文件上偽簽戊○○署押，係犯刑法第217條第1項之偽造署押罪，於附表編
    號八至十等文書上偽簽戊○○署名後，交付予檢警機關及本
    院，所為係犯刑法第216、第210條行使偽造私文書罪。被告
    與綽號「小陳」之成年男子，就偽造身分證之行為，有犯意
    聯絡及行為分擔，皆為共同正犯。被告偽造身分證後行使，
    應依刑法第55條規定，從一重論以刑法第218條第1項偽造公
    印文罪。被告多次於附表編號一至七文件上，及多次於附表
    編號八至十私文書上，偽簽戊○○署押後行使，係利用同一
    犯罪機會接續而為，為接續犯。被告偽造「內政部印」後蓋
    用於扣案之身分證上而偽造公印文，偽造公印之前行為已為
    偽造公印文之後行為吸收，另被告於附表編號八至十私文書
    上偽簽戊○○署押後行使，偽造署押為偽造私文書之部分行
    為，偽造之低度行為又為行使之高度行為吸收，均不另論罪
    。被告偽造身分證目的，在供日後檢警查緝製作筆錄時，核
    對之用，所犯刑法第218條第1項、第217條第1項、第216 、
    第210條等三罪間，有原因目的之關係，應從一重論以偽造
    公印文罪。被告所犯殺人未遂罪，及偽造公印文罪間，犯意
    各別，罪名互殊，應分論併罰。公訴人漏未審酌逮捕通知書
    之性質，認被告於該等文書上偽簽戊○○署名之行為，係犯
    刑法第217條第1項，尚有未洽。另公訴人就偽造國民身分證
    部分，漏未論及刑法第218條第1項，亦有未合。又被告於證
    人結文及保證書上偽簽戊○○署押之行為，雖為起訴書所未
    載及，然檢察官就犯罪事實一部起訴者，效力及於全部，本
    件未起訴部分與前揭起訴部分有方法結果之牽連關係，已如
    前述，本院自應就屬裁判上一罪之他部一併加以審酌。又被
    告已著手實施殺人犯行，而未至殺害之結果，為未遂犯，應
    依刑法第26條前段減輕其刑。爰審酌被告犯後固坦認大部分
    犯行，態度尚稱良好，惟被告尚在假釋期間，竟不知潔身自
    愛，僅因甲○○出言不遜，即開槍報復，甲○○幸因即時救
    治而未身亡，但身心皆已受到鉅大傷害，且被告之行為亦對
    社會治安造成莫大危害，事後為逃避罪責，又偽造戊○○身
    分證件以行使，妨害司法調查之正確性，並使戊○○名譽受
    損等一切情狀，分別量處如主文所示之刑，並定應執行刑。
    扣案偽造之戊○○身分證一張，為被告所有供犯罪所用之物
    ，業據其供明在卷，應依刑法第38條第1項第2款宣告沒收。
    偽造如附表所示之署押，及偽刻之「內政部印」公印一枚，
    雖未扣案，但無證據證明已滅失，均依刑法第219條宣告沒
    收。
據上論斷，應依刑事訴訟法第299條第1項前段、第300條，修正
前槍砲彈藥刀械管制條例第11條第4項、第12條第4項，刑法第2
條第1項但書、第11條前段、第28條、第210條、第216條、第217
條第1項、第218條第1項、第271條第2項、第1項、第26條前段、
第55條、第51條第5款、第219條、第38條第1項第2款，判決如主
文。
本案經檢察官丁○○到庭執行職務
中　　華　　民　　國　　94　　年　　6  　月  　28     日
                  刑事第五庭    審判長  法  官  林英志
                                        法　官  張家瑛
                                        法  官  包梅真
以上正本證明與原本無異。
如不服本判決，應於收受送達後10日內向本院提出上訴書狀（應
附繕本）。
　　　　　　　　　　　　　　　　  　　　書記官  張富
中　　華　　民　　國　　94　　年　　6 　　月　　29　　日
附表
┌──┬──────┬────────┬───────┐
│編號│ 偽簽時間   │   文件名稱     │偽簽署押數目  │
├──┼──────┼────────┼───────┤
│一  │93年7月27日1│搜索扣押筆錄受搜│戊○○署名及指│
│    │3時30分起至 │索人簽名處、受執│印各四枚      │
│    │同日13時35分│行人簽名捺印處、│              │
│    │止          │扣押目錄表      │              │
├──┼──────┼────────┼───────┤
│二  │93年7月27日 │毒品初步檢驗報告│戊○○署名及指│
│    │13時50分許  │單              │印各一枚      │
├──┼──────┼────────┼───────┤
│三  │93年7月27日 │警局調查筆錄受詢│戊○○署名及指│
│    │19時32分許  │問人簽名處      │印各一枚      │
├──┼──────┼────────┼───────┤
│四  │93年7月27日1│送驗尿液年籍對照│戊○○署名一枚│
│    │9時20分許   │表              │、指印二枚    │
├──┼──────┼────────┼───────┤
│五  │93年7月28日1│檢察官偵訊筆錄  │戊○○署名一枚│
│    │時15分許    │                │              │
├──┼──────┼────────┼───────┤
│六  │93年7月28日1│本院訊問筆錄    │戊○○署名一枚│
│    │時24分許    │                │              │
│    │            │                │              │
├──┼──────┼────────┼───────┤
│七  │93年7月27日 │警局調查筆錄應告│戊○○署名、指│
│    │17時50分許  │知事項欄        │印各一枚      │
├──┼──────┼────────┼───────┤
│八  │93年7月27日 │臺南市警察局第二│戊○○署名、指│
│    │            │分局逕行逮捕通知│印各二枚      │
│    │            │書－通知被告及其│              │
│    │            │指定之親屬      │              │
├──┼──────┼────────┼───────┤
│九  │93年7月28日 │檢察官偵訊時之證│戊○○署名一枚│
│    │凌晨零時40分│人結文          │              │
│    │許          │                │              │
├──┼──────┼────────┼───────┤
│十  │93年7月28日 │本院諭知交保之具│戊○○署名二枚│
│    │凌晨1時24分 │保人保證書      │              │
│    │許          │                │              │
└──┴──────┴────────┴───────┘
附錄法條：
中華民國刑法第271條
殺人者，處死刑、無期徒刑或十年以上有期徒刑。
前項之未遂犯罰之。
預備犯第 1 項之罪者，處二年以下有期徒刑。
中華民國刑法第210條
偽造、變造私文書，足以生損害於公眾或他人者，處五年以下有
期徒刑。
中華民國刑法第216條
行使第210條至第215條之文書者，依偽造、變造文書或登載不實
事項或使登載不實事項之規定處斷。
中華民國刑法第217條
偽造印章、印文或署押，足以生損害於公眾或他人者，處三年以
下有期徒刑。
盜用印章、印文或署押，足以生損害於公眾或他人者，亦同。
中華民國刑法第218條
偽造公印或公印文者，處五年以下有期徒刑。
盜用公印或公印文足以生損害於公眾或他人者，亦同。
修正前槍砲彈藥刀械管制條例第11條第4項
未經許可，持有、寄藏或意圖販賣而陳列第一項所列槍砲者，處
一年以上七年以下有期徒刑，併科新臺幣七百萬元以下罰金。
修正前槍砲彈藥刀械管制條例第12條第4項
未經許可，持有、寄藏或意圖販賣而陳列子彈者，處五年以下有
期徒刑，併科新台幣三百萬元以下罰金。
